臺灣嘉義地方法院刑事判決　　　　　　 100年度交訴字第40號
公　訴　人　臺灣嘉義地方法院檢察署檢察官
被　　　告　黃振源
上列被告因公共危險等案件，經檢察官提起公訴（100年度偵字
第1204號），本院判決如下：
    主    文
黃振源被訴肇事逃逸罪部分，無罪。
被訴過失傷害罪部分，公訴不受理。
    理    由
壹、無罪部分
一、公訴意旨略以：被告黃振源於民國100年1月11日晚間5時53
    分許，駕駛車牌號碼4139-XT號自小貨車，沿嘉義市○○路
    由北往南方向行駛，行經嘉義市○○路171號前時（即分隔
    島缺口），明知汽車行駛時，駕駛人應注意兩車併行之間隔
    ，於快慢車道間變換車道時，應顯示方向燈，讓直行車先行
    ，並注意安全距離，隨時採取必要之安全措施。竟疏未注意
    及此，即擅自自快車道變換車道切入缺口欲往慢車道方向行
    駛。適有林敬修騎乘車牌號碼520-BZE號重型機車，沿同路
    同方向行駛於慢車道上，亦同時行經該分隔島缺口時，兩車
    因而發生碰撞，林敬修當場人車倒地，並受有右肘挫瘀傷及
    右膝蓋挫瘀傷之傷害（過失傷害部分另為公訴不受理判決）
    。詎被告於肇事致人受傷後，非但未停車察看，反另行起意
    駕車逃逸，因認被告涉有刑法第185條之4肇事致人受傷逃逸
    罪嫌等語。
二、按犯罪事實應依證據認定之，無證據不得認定其犯罪事實，
    又不能證明被告犯罪或其行為不罰者，應諭知無罪之判決，
    刑事訴訟法第154條第2項及第301條第1項分別定有明文。至
    於認定犯罪事實，所憑之證據，雖不以直接證據為限，間接
    證據亦包括在內，然無論直接或間接證據，其為訴訟上之證
    明，須於通常一般之人均不致於有所懷疑，而得確信其為真
    實之程度者，始得據之為有罪之認定，倘其證明尚未達到此
    一程度，而有合理性懷疑之存在時，即無從為有罪之認定，
    根據「罪證有疑，利於被告」之證據法則，即不得遽為不利
    於被告之認定；最高法院76年台上字第4986號判例意旨可為
    參照。再犯罪事實之認定，應憑真實之證據，倘證據是否真
    實尚欠明顯，自難以擬制推測之方法，為其判斷之基礎；而
    認定犯罪事實之證據係指足以認定被告確有犯罪行為之積極
    證據而言，該項證據自須適合於被告犯罪事實之認定，始得
    採為斷罪資料，且事實審法院對於證據之取捨，依法雖有自
    由判斷之權，然積極證據不足證明犯罪事實時，被告之抗辯
    或反證縱屬虛偽，仍不能以此資為積極證據應予採信之理由
    ；最高法院30年上字第482號、40年台上字第86號、53年台
    上字第656號判例、97年度台上字第4751號判決意旨均可資
    參照。
三、公訴意旨認被告涉犯上開肇事逃逸犯行，係以下列證據為其
    論據：(一)告訴人林敬修於警詢、偵查中之指訴、(二)證人洪坤
    陞於警詢、偵查中之證述、(三)道路交通事故現場圖、調查報
    告表（一）、（二）、(四)財團法人天主教聖馬爾定醫院診斷
    證明書、(五)嘉義市政府警察局舉發違反道路交通管理事件通
    知單、(六)嘉義市政府警察局交通隊疑似道路交通事故肇事逃
    逸追查表、(七)交通事故現場照片26張為憑。訊據被告堅詞否
    認有何肇事逃逸犯行，辯稱：其確有於上開時間、地點過失
    傷害林敬修等事實，但其不知發生擦撞，亦未聽見有人叫喊
    等語。經查：
  (一)證人即被害人之同學洪坤陞於偵查中證稱：伊見到被告駕駛
    之自小貨車與告訴人騎乘之機車發生擦撞，致機車重心不穩
    而倒地等語（見100年度交查字第521號偵卷第10頁）；復觀
    之告訴人騎乘之重型機車擦撞痕跡在左手把煞車桿末端，其
    上附著藍色油漆，核與被告駕駛之自小貨車油漆顏色一致，
    且機車左手把煞車桿高度與被告駕駛之自小貨車右後方旗桿
    柱相對位置相符；又被告駕駛之自小貨車右後方旗桿柱有刮
    擦痕等事實，有交通事故現場照片26張附卷足憑（見警卷第
    16-31頁）。其次，案發當時為晚間5時53分許，且有下雨之
    情，有道路交通事故調查報告表（一）及監視器畫面翻拍照
    片可稽（見警卷第14頁，100年度交查字第521號偵卷第4-5
    頁），是被告駕駛之自小貨車於上開夜間且下雨之時，行經
    上開地點，與告訴人騎乘之重型機車確有擦撞事實一情，應
    堪認定。
  (二)被告是否知悉擦撞部分：
  1.告訴人林敬修於審理中陳稱：伊感覺有一輛車從後面切過來
    ，當時被告要從左邊切過來，伊向右閃避不及才擦撞，伊不
    確定被告是否從快車道切入，...，當時下雨，視線有點模
    糊，印象中見到有光快速接觸車子等語（見本院卷第45頁）
    。復佐以案發時間為晚間5時53分許，且當時下雨，再觀之
    上開監視器畫面翻拍照片光線昏暗，是被告辯稱當時為夜間
    且下雨致其視線受有影響等語，即非無據。
  2.再觀之上開交通事故照片（見警卷第22、27頁），擦撞痕跡
    係在告訴人騎乘重型機車左手把煞車桿末端，擦痕長度及寬
    度均非至鉅；又被告之自小貨車右後方旗桿柱刮擦痕為點狀
    ，範圍尚小，足徵兩車擦撞接觸部分均非車輛本體部分，且
    接觸面積亦非極廣。
  3.再者，證人洪坤陞於偵查中固證稱：伊確定被告明知肇事而
    逃逸，因發生擦撞後，伊大喊「撞到人不會停下來」，被告
    未及時停車，並直行且自慢車道變換至快車道等語（見100
    年度交查字第521號偵卷第10、13頁），然告訴人即被害人
    林敬修於審理中陳稱：洪坤陞發現伊倒地後有罵了1聲，之
    後比較小聲等語（見本院卷第25頁）。又被告供稱當時下雨
    ，駕駛座車窗半開，副駕駛座全關等語，佐以案發時確實下
    雨已如上述，是被告為免雨水滴入車內，及霧氣影響視線而
    有上舉，即無違經驗法則。是在車輛行進中，且車窗並非全
    數開啟，又有雨聲之情況，被告辯稱未聽見他人叫喊聲音等
    語，應屬合理可採。
  4.綜上，本案擦撞之位置並非自正面或側面，係後側之位置，
    再以擦撞範圍及面積均非至廣，是擦撞之強度即非極大，又
    案發當時為夜間且天候不佳，故被告辯稱不知有肇事一情，
    非屬無據，是被告是否知悉肇事一情，非無任何合理懷疑。
  (三)另被告自快車道變換至慢車道之地點，被告供稱與證人洪坤
    陞證述不一致，惟此事實與犯罪構成要件即被告是否知悉肇
    事一情之關連性無涉。至嘉義市政府警察局交通隊疑似道路
    交通事故肇事逃逸追查表雖可證明被告離開現場之事實，然
    此亦無從證明被告知悉肇事一情，而不足為被告知悉肇事之
    不利認定。
  (四)準此，公訴意旨所舉之證據，尚不足使本院確信被告有肇事
    逃逸犯行，而被告本無自證無罪之義務，若積極證據不足證
    明犯罪事實時，縱被告之辯解係屬虛偽，仍不得因此即遽為
    有罪之認定。復查無任何證據，足資證明被告有何公訴意旨
    所指之犯行，揆諸首揭法條及判例意旨，應為被告無罪之諭
    知。
貳、公訴不受理部分
一、按告訴乃論之罪，告訴人於第一審辯論終結前，得撤回其告
    訴，又其告訴經撤回者，法院應諭知不受理之判決；刑事訴
    訟法第238條第1項、第303條第3款分別定有明文。次按第28
    4條之罪，須告訴乃論；為刑法第287條本文所明定。本件被
    告因過失傷害案件，經檢察官提起公訴，認係犯刑法第284
    條第1項前段之過失傷害罪嫌，茲被告與告訴人於100年6月9
    日成立和解，告訴人於同日撤回對被告之告訴等情，有調解
    筆錄影本及撤回告訴狀附卷可憑（見本院卷第09-20頁）。
    此部分被訴傷害案件，逕諭知不受理之判決。
據上論斷，應依刑事訴訟法第301條第1項、第303條第3款，判決
如主文。
本案經檢察官邱美英到庭執行職務
中    華    民    國  100    年    9    月    14    日
              刑事第五庭  審判長法  官  蔡廷宜
                                法  官  啟夫
                                法  官  傅曉瑄
以上正本證明與原本無異。
如不服本判決應於收受判決後10日內向本院提出上訴書狀，並應
敘述具體理由；其未敘述上訴理由者，應於上訴期間屆滿後20日
內向本院補提理由書（均須按他造當事人之人數附繕本）「切勿
逕送上級法院」。告訴人或被害人如對於本判決不服者，應具備
理由請求檢察官上訴，其上訴期間之計算係以檢察官收受判決正
本之日期為準。
中    華    民    國  100    年    9    月    14    日
                                書記官  陳意婷